【裁判字號】    99,抗,193
【裁判日期】    990913
【裁判案由】    本票裁定
【裁判全文】
臺灣板橋地方法院民事裁定               99年度抗字第193號
抗  告  人
即相對人    乙○○
相  對  人
即聲請人    甲○○
上列當事人間聲請本票裁定准予強制裁定事件，抗告人對於本院
中華民國99年7月23日99年度司票字第3231號裁定提起抗告，本
院裁定如下：
    主      文
抗告駁回。
抗告程序費用由抗告人負擔。
    理      由
一、按「執票人向本票發票人行使追索權時，得聲請法院裁定後
    強制執行」票據法第123 條定有明文。又按「執票人依票據
    法第123 條規定，向本票發票人行使追索權時，聲請法院裁
    定對發票人之財產強制執行者，其性質與非訟事件無殊，法
    院就本票形式上之要件是否具備予審查為已足。至該本票債
    務是否已因清償而消滅，應依訴訟程序另謀解決，殊不容於
    裁定程序中為此爭執」、「本票執票人，依票據法第一百二
    十三條規定，聲請法院裁定許可對發票人強制執行，係屬非
    訟事件，此項聲請之裁定，及抗告法院之裁定，僅依非訟事
    件程序，以審查強制執行許可與否，並無確定實體上法律關
    係存否之效力，如發票人就票據債務之存否有爭執時，應由
    發票人提起確認之訴，以資解決」分別有最高法院56年台抗
    字第714 號、57年台抗字第76號判例意旨參照。
二、本件相對人主張：伊執有抗告人簽發如附表所示之本票，並
    記明免除作成拒絕證書之本票1紙（下稱系爭本票），詎經
    提示後未獲清償，依票據法第123條之規定聲請裁定許可強
    制執行等情，業據相對人提出本票1紙為證，原裁定予以准
    許，即無不合。
三、抗告人抗告意旨雖以：抗告人前於網路店結識第三人蕭育仁
    ，蕭育仁藉故協助抗告人借貸金錢，以便清償積欠手機通話
    費用後復機，並以抗告人有房子可供貸款，載抗告人前往戶
    政事務所辦理印鑑證明，及至地政機關申請不動產登記簿謄
    本。第三人蕭育仁於99年5月12日藉故欲返還先前強行開走
    抗告人之汽車，約抗告人於台北縣三重市○○路某診所前見
    面，蕭育仁命令抗告人上車，並將車開至三重地政事務所，
    同時告訴抗告人已經找好房屋貸款的人，要抗告人前往2樓
    簽名即可，當時相對人要求抗告人不必看內容，直接在一大
    住文件上簽名即可，抗告人根本不知道他們詐騙辦理設定手
    續，一下子到地政機關，一下子到銀行辦手續，當日下午13
    時10分許，相對人從伊皮包內取出自備本票，要求抗告人簽
    下面額30萬元之本票乙紙，因抗告人從未使用過本票，亦未
    曾見過本票，受相對人之詐騙下簽下系爭本票。嗣後抗告人
    只交付10萬元給抗告人，但扣除地政機關手續費1000元，抗
    告人實際拿到99000元，並命令將全部金錢交給蕭育仁，不
    僅強占抗告人汽車不還，抗告人被相對人等挾持一天，家人
    甚至通報警察協尋。第三人蕭育仁及相對人於99年5月18日
    再以系爭本票不獲兌現為由，邀同抗告人前往鶯歌農會永昌
    分部，另一名婦女也是向相對人借錢，拿了一張面額30萬元
    支票前往農會兌現30萬元，扣掉辦理貸款手續117000元後，
    只拿83000元給抗告人，同時命令全部交給蕭育仁，相對人
    及第三人蕭育仁等以抗告人頭腦簡單，身體開刀未癒致無力
    抵抗之弱點欺壓及恐嚇抗告人，爰對該裁定提起抗告，並聲
    明原裁定廢棄等語。經查：本件抗告人主張關於受到詐欺、
    強暴、脅迫始簽發系爭本票之原因事實，縱令抗告人前揭所
    稱屬實，亦係實體上法律關係之爭執，依前開說明，自應由
    抗告人另行提起訴訟，或於強制執行程序終結前依強制執行
    法第14條第2項之規定提起債務人異議之訴，以資救濟。揆
    諸上開說明，抗告人抗告各節，本件非訟程序尚不得加以審
    究，仍應為許可強制執行之裁定。從而，抗告意旨指摘原裁
    定不當，求予廢棄，並無理由，應予駁回。
四、結論：本件抗告為無理由，依非訟事件法第55條第2項、第
    46條、第21條第2項，民事訴訟法第495條之1第1項、第449
    條第1項、第78條，裁定如主文。
中    華    民    國    99    年    9    月    13    日
                  民事第三庭  法  官  張紫能
上為正本係照原本作成
本裁定不得再抗告
中    華    民    國    99    年    9    月    13    日
                              書記官  蔡佳容
┌───────────────────────────────────────────────────────────────┐
│本票附表：                                                                                                   99年度抗字第193號│
├───┬─────────┬─────────┬───────────┬────────────┬──────────┬───┤
│編  號│發    票    日    │  票  面  金  額  │到        期        日│  利  息  起  算  日    │ 票   據   號   碼  │備 註 │
│      │                  │  （新  台  幣）  │                      │                        │                    │      │
├───┼─────────┼─────────┼───────────┼────────────┼──────────┼───┤
│001   │99年5月12日       │30萬元            │未載                  │99年5月13日             │0000000             │      │
└───┴─────────┴─────────┴───────────┴────────────┴──────────┴───┘

司法院資訊處製作；財團法人民間司法改革基金會備份。
